【裁判字號】    89,交易,64
【裁判日期】    891011
【裁判案由】    過失傷害
【裁判全文】
臺灣雲林地方法院刑事判決                          八十九年度交易字第六四號
    公  訴  人  臺灣雲林地方法院檢察署檢察官
    被      告  丁○○
右列被告因過失傷害案件，經檢察官提起公訴（八十九年度偵字第八三一號），及移
送併案審理（八十九年度偵字第二八四○號），本院判決如左：
    主  文
丁○○因過失傷害人致重傷，處有期徒刑捌月。
    事  實
一、丁○○於民國八十九年一月十四日上午十二時二十分許，駕駛車號Ｐ六─○四二
    九號自用小客車，沿雲林縣莿桐鄉雲七十四號雙向二車道之省道（由東往西方向
    ）行駛，途經雲林縣莿桐鄉雲七十四號縣道與大美路間之無號誌交岔路口處，原
    應注意行車速度，依標誌之規定，無標誌者，在市區道路，時速不得超過四○公
    里，在郊外道路時速不得超過六○公里；並應注意汽車在雙向二車道行駛時，於
    劃有分向限制線之路段，應不得駛入來車之車道內；且應注意汽車行經無號誌之
    交岔路口時，應減速慢行，作隨時停車之準備，而依當時為白晝，天候狀況為晴
    ，路面乾燥、無缺陷，道路無障礙物，視距良好之情形下，又無不能注意之情事
    ，竟疏未注意減速慢行，貿然以時速八十公里之速度，駛入來車之車道內行駛，
    適有乙○○騎乘車號ＮＶＣ─○五六號機車，後載丙○○及甲○○，自溪美路（
    由北往南方向）行駛至上開交岔路口，丁○○因超速且跨越分向限制線行駛，致
    其發現乙○○所騎乘之上開機車時，雖緊急煞車，仍閃避不及，而於來車車道道
    路邊緣線外側其車頭撞及乙○○所騎乘之上開機車左側，致乙○○受有頭部外傷
    、腦震盪，臉部多處撕裂傷八乘一公分，包含前額四乘一公分、鼻子二乘一公分
    、右顴骨處八乘一公分，左小腿腓骨骨折，右小腿挫擦傷等傷害；並致丙○○受
    有左小腿開放性骨折、壓碎傷合併血管神經受損和嚴重傷口污染，及頭部外傷，
    事後並為左小腿截肢手術等重傷害。
二、案經乙○○、丙○○訴由雲林縣警察局斗六分局報請臺灣雲林地方法院檢察署檢
    察官偵查起訴及移送併案審理。
    理  由
一、訊據被告丁○○固不否認於右揭時、地駕駛車牌號碼Ｐ六─○四二九號自用小客
    車，以時速八十公里之速度超速行駛，致其所駕駛之自用小客車之車頭撞及被害
    人乙○○所騎乘之機車左側，因而致乙○○受傷、丙○○受有重傷之事實，惟矢
    口否認有上開犯行，辯稱：「伊係為閃避乙○○所騎乘之機車，始肇致本件車禍
    」云云。經查，依卷附道路交通事故調查報告表所附事故現場圖所示，本件車禍
    發生地點為被告丁○○原遵行車道之對向車道即來車車道道路邊緣線外側，車禍
    發生後，被告所駕駛之自小客車停放來車車道道路邊緣線外，被害人乙○○之機
    車則倒地停放於丁○○之自小客車前方，而被告所駕駛之自小客車於車禍現場之
    煞車痕，長達十八‧五公尺，係自交岔路口之被告所行駛車道之對向車道（雲七
    十四號縣道由東往西方向）延伸至路邊，且均在被告原遵行車道之來車車道內，
    於其原應遵行之車道內則無任何煞車痕，另機車及汽車於車禍發生後，則均停放
    於被告原應遵行車道之來車車道外之路邊，此有車禍當時現場照片五幀及警員所
    繪製之道路交通事故調查報告表一紙在卷可稽，以被告所駕駛之自小客車於車禍
    當時留存於地面之煞車痕及丁○○所駕駛之自用小客車於車禍發生後所停靠之位
    置觀之，足見本件車禍應係被告駕駛自用小客車，自始即超越分向限制線，於其
    原應遵行車道之來車車道內超速行駛，且於行經前揭無號誌之交叉路口之際，仍
    未減速慢行，作隨時停車之準備，致發現乙○○所騎乘之機車時，雖緊踩煞車，
    仍煞車閃避不及，而於來車車道之道路邊緣外側，撞及乙○○所騎乘之機車，致
    乙○○、丙○○分別受有前開之傷害。否則，被告若於其原遵行之車道內發現乙○○騎乘之機車，隨即緊踩煞車，並因無法煞停，而閃避至來車之車道，豈有於
    被告原遵行方向之車道內並無任何煞車痕跡之可能？次查，乙○○因本件車禍受
    有頭部外傷、腦震盪，臉部多處撕裂傷八乘一公分，包含前額四乘一公分、鼻子
    二乘一公分、右顴骨處八乘一公分，左小腿腓骨骨折，右小腿挫擦傷等傷害，並
    有洪揚醫院診斷證明書一紙在卷可稽，丙○○因而受有左小腿開放性骨折、壓碎
    傷合併血管神經受損和嚴重傷口污染，及頭部外傷等傷害，亦有秀傳醫院診斷證
    明書一紙在卷可佐，丙○○嗣後並因前開傷害，進而為左小腿截肢手術等情，亦
    據告訴人丙○○指訴綦詳，並經本院當庭勘驗屬實。按行車速度，依標誌之規定
    ，無標誌者，在市區道路，時速不得超過四○公里，在郊外道路時速不得超過六
    ○公里；又汽車在雙向二車道行駛時，在劃有分向限制線之路段，應不得駛入來
    車之車道內；再汽車行經無號誌之交岔路口時，應減速慢行，作隨時停車之準備
    ，道路交通安全規則第九十三條第一項第一款、第九十七條第二款、第九十三條
    第一項第四款分別定有明文，被告駕駛汽車本應注意上述道路交通安全規定，且
    依當時為白晝，天候狀況為晴，路面乾燥、無缺陷，道路無障礙物，視距良好之
    情形，有道路交通事故調查報告表一紙在卷足據，並無不能注意之情形，被告能
    注意而不注意，因而肇至本件車禍，自應負過失之責任，本件經送台灣省嘉雲區
    車輛行車事故鑑定委員會鑑定結果，亦同此認定，此有台灣省嘉雲區車輛行車事
    故鑑定委員會八十九年五月十七日嘉鑑字第八九○三八○號鑑定意見書一份在卷
    可參，且被告之過失行為與被害人之傷害結果間復有相當因果關係甚明。被告上
    開所辯，顯係事後避重就輕之詞，不足採信。本件事證明確，被告犯行，應堪認
    定。
二、核被告所為，係犯刑法第二百八十四條第一項前段之過失傷害罪及同條後段之過
    失致重傷罪，被告以一過失行為同時致告訴人二人受傷，為想像競合犯，依刑法
    第五十五條之規定，應從一重之過失致重傷罪處斷。爰審酌告訴人丙○○正值青
    壯年，即因本件車禍所致傷害，因而為左腿部之截肢手術，致勞動力減少，而被
    告於犯罪後迄今已逾半年，均未曾賠償告訴人，其過失程度、所生危害及其犯後
    態度等一切情狀，量處如主文所示之刑。
據上論斷，應依刑事訴訟法第二百九十九條第一項前段、第二百八十四條第一項前段
、第二百八十四條第一項後段、第五十五條、罰金罰鍰提高標準條第一條前段，判決
如主文。
本案經檢察官蔣得龍到庭執行職務。
中      華      民      國      八十九      年    十    月     十一     日
                                     臺灣雲林地方法院刑事第二庭
                                         審判長法官  紀  文  勝
                                               法官  蔣  得  忠
                                               法官  冷  明  珍
右正本證明與原本無異。
如不服本判決，應於判決送達後十日內，向本院提出上訴狀。
                                             書記官  周  麗  雲
中      華      民      國      八十九      年    十    月     十六     日
刑法第二百八十四條
因過失傷害人者，處六月以下有期徒刑、拘役或五百元以下罰金，致重傷者，處一
年以下有期徒刑、拘役或五百元以下罰金。
從事業務之人，因業務上之過失傷人害者，處一年以下有期徒刑、拘役或一千元以
下罰金，致重傷者，處三年以下有期徒刑、拘役或二千元以下罰金。


司法院資訊處製作；財團法人民間司法改革基金會備份。
